【裁判字號】    95,訴,580
【裁判日期】    951114
【裁判案由】    毒品危害防制條例
【裁判全文】
臺灣苗栗地方法院宣示判決筆錄           95年度訴字第580號
公  訴  人  臺灣苗栗地方法院檢察署檢察官
被      告  甲○○
指定辯護人  本院公設辯護人  乙○○
上列被告因毒品危害防制條例案件（起訴案號：95年度毒偵字第
1190號），本院於中華民國95年11月14日下午4 時許，在本院第
9 法庭宣示判決，出席職員如下：
                審判長法  官  柳章峰
法官起立朗讀判決主文、犯罪事實要旨、處罰條文、附記事項，
及告以上訴限制、期間並提出上訴狀之法院，且諭知記載其內容
：
一、主  文：
    甲○○施用第一級毒品，累犯，處有期徒刑玖月。扣案之海
    洛因淨重零點壹伍公克沒收燬之；上開空包裝袋重零點壹玖
    公克沒收。
二、犯罪事實要旨：
（1）本件係強制戒治期滿執行完畢後5 年內再犯。
（2）甲○○基於反覆施用第1 級毒品海洛因之集合性犯意，自
     民國（下同）95年6 月間某日起，至95年8 月26日上午6
     時許止，在其苗栗縣後龍鎮海寶里海口100 之10號住處，
     將海洛因放入注射針筒內加水注射血管，以平均每天施打
     1 次之頻率，反覆施用第1 級毒品海洛因多次，嗣於95年
     8 月26日下午6 時30分許，在苗栗縣後龍鎮縣苗
     11線與鐵路平交道口旁，因騎乘機車未戴安全帽，為苗栗
     縣警察局竹南分局後龍分駐所員警攔下盤查，甲○○從其
     所穿牛仔褲右褲袋拿證件時，掉下白色粉末1 包（淨重0.
     15公克，空包裝重0.19公克），為警發現予以查扣外，並
     將甲○○帶回分駐所採尿送驗，結果發現其尿液確呈有嗎
     啡陽性反應。
（3）案經苗栗縣警察局竹南分局報請台灣苗栗地方法院檢察署
     檢察官偵查起訴。
三、論罪之理由：
 （1）查被告行為後，刑法業於94年2 月2 日經總統公佈修正，
      其中刑法第56條關於連續犯之規定，業經刪除，且自95年
      7 月1 日起施行。按刪除連續犯規定之修正理由已有：「
      至連續犯之規定廢除後，對於部分習慣犯，例如竊盜、吸
      毒等犯罪，是否會因適用數罪併罰而使刑罰過重產生不合
      理之現象一節，在實務運用上應可參考德、日等國之經驗
      ，委由學界及實務界以補充解釋之方式，發展接續犯之概
      念，對於合乎接續犯或包括的1 罪之情形，認為構成單一
      之犯罪，以限縮數罪併罰之範圍，用以解決上述問題」之
      說明，且按刑事法若干犯罪行為態樣，本質上原具有反覆
      、延續實行之特徵，立法時既予特別歸類，定為犯罪構成
      要件之行為要素，則行為人基於概括之犯意，在密切接近
      之一定時、地持續實行之複次行為，倘依社會通念，於客
      觀上認為符合一個反覆、延續性之行為觀念者，於刑法評
      價上，即應僅成立一罪。學理上所稱「集合犯」之職業性
      、營業性或收集性等具有重複特質之犯罪均屬之，例如經
      營、從事業務、收集、販賣、製造、散布等行為概念者是
      ，亦有最高法院95年度台上字第1079號判決意旨可資參照
      。而毒品因有高度之成癮性及濫用性，施用毒品之行為本
      身，顯然具有反覆性及延續性之特徵，如將「持續多次施
      用毒品行為」評價為數罪，恐與「刑罰過度評價禁止原則
      」相悖，並有違憲法所揭櫫之比例原則。基此，本院認為
      被告反覆多次施用第1 級毒品海洛因之行為，應僅成立「
      集合犯」之實質上一罪，而不再論以連續犯，自毋庸就連
      續犯規定業經刪除乙節加以比較新舊法。
 （2）次按，刑事訴訟法第267 條規定，檢察官就犯罪事實一部
      起訴者，其效力及於全部，係指已起訴之部分及未起訴之
      部分，均構成犯罪，並具有連續犯、牽連犯或想像競合犯
      等裁判上一罪關係，或屬常業犯、接續犯、吸收犯、結合
      犯、加重結果犯等實質上一罪，其一部犯罪事實經起訴者
      ，本於審判不可分原則，受訴法院應就構成同一案件之全
      部犯罪事實予以審判而言（最高法院93年度台上字第6182
      號判決要旨參照）。又性質上屬多數行為之集合犯，法律
      上擬制為一罪，學理上可稱之為「實質上一罪」，其反覆
      從事之多數行為相互間，並不發生連續犯或想像競合犯之
      問題（參照最高法院92年度台上字第4959號判決要旨）。
      查被告甲○○向本院供稱：其自95年6 月間起，以每日施
      用1 次之頻率，施用海洛因多次等語。則被告甲○○自95
      年6 月間以後非法施用海洛因之犯行，因與起訴部分，有
      集合犯之實質上一罪關係，為起訴效力所及，揆諸最高法
      院上開判決要旨說明，本院自應一併予以審理，附此敘明
      。
四、處罰條文：
    毒品危害防制條例第10條第1 項。
五、協商判決除有刑事訴訟法第454 條之4 第1 項第1 款於本訊
    問程序終結前，被告撤銷協商合意或檢察官撤回協商聲請者
    ；第2 款被告協商之意思非出於自由意志者；第4 款被告所
    犯之罪非第455 條之2 第1 項所定得以協商判決者；第6 款
    被告有其他較重之裁判上一罪之犯罪事實者；第7 款法院認
    應諭知免刑或免訴、不受理者情形之一，及違反同條第2 項
    「法院應於協商合意範圍內為判決；法院為協商判決所科之
    刑，以宣告緩刑或2 年以下有期徒刑、拘役或罰金為限」之
    規定者外，不得上訴。
六、如有前項得上訴之情形，若不服本件判決，得自收受判決筆
    錄送達之日起10日內，向本院提出上訴書狀，上訴於第二審
    法院。
中    華    民    國    95    年    11    月    14    日
                  台灣苗栗地方法院刑事第三庭
                            書記官  陳采瑜
                            法  官  柳章峰
以上正本係照原本製作。
                            書記官  陳采瑜
中    華    民    國    95    年    11    月    14    日


司法院資訊處製作；財團法人民間司法改革基金會備份。
